【裁判字號】    97,上易,1323
【裁判日期】    971229
【裁判案由】    侵占
【裁判全文】
臺灣高等法院刑事判決                97年度上易字第1323號
上  訴  人  臺灣板橋地方法院檢察署檢察官
被      告  甲○○
上列上訴人因被告侵占案件，不服台灣板橋地方法院九十六年度
易字第一七九九號，中華民國九十七年四月十四日第一審判決（
起訴案號：台灣板橋地方法院檢察署九十六年度偵字第五七一六
號），提起上訴，本院判決如下：
    主  文
上訴駁回。
    理  由
一、按不服地方法院之第一審判決而上訴者，應向管轄第二審之
    高等法院為之。上訴書狀應敘述具體理由。第二審法院認為
    上訴書狀未敘述理由或上訴有第三百六十二條前段之情形者
    ，應以判決駁回之。刑事訴訟法第三百六十一條第一項、第
    二項、第三百六十七條前段，分別定有明文。所謂具體理由
    ，必係依據卷內既有訴訟資料或提出新事證，指摘或表明第
    一審判決有何採證認事、用法或量刑等足以影響判決本旨之
    不當或違法，而構成應予撤銷之具體事由，始克當之（例如
    ：依憑證據法則具體指出所採證據何以不具證據能力，或依
    憑卷證資料，明確指出所為證據證明力之判斷如何違背經驗
    、論理法則），若僅泛言原判決認定事實錯誤、違背法令、
    量刑失之過重或輕縱，而未依上開意旨指出具體事由，或形
    式上雖已指出具體事由，然該事由縱使屬實，亦不足以認為
    原判決有何不當或違法者（例如：對不具有調查必要性之證
    據，法院未依聲請調查亦未說明理由，或援用證據不當，但
    除去該證據仍應為同一事實之認定），皆難謂係具體理由，
    俾與第二審上訴制度旨在請求第二審法院撤銷、變更第一審
    不當或違法之判決，以實現個案救濟之立法目的相契合，並
    節制濫行上訴（最高法院九十七年度台上字第八九二號判決
    要旨參照）。再最高法院六十五年台上字第二八三六號判例
    要旨指出：「上訴於第三審法院，其上訴書狀應敘述上訴之
    理由，為刑事訴訟法第三百八十二條第一項所明定。本件原
    審檢察官提出之上訴書，僅云『茲據告訴人某甲具狀請求提
    起上訴前來，經核內容，尚非顯無理由，檢附原書狀，提起
    第三審上訴，請予法辦』，並無一語指摘原判決如何違背法
    令，及該書狀內容如何尚非顯無理由。刑事訴訟法既無上訴
    理由得引用或檢附其他文件代替之規定，揆之首開說明，其
    上訴程式自屬不合」；同院六十九年台上字第二七二四號判
    例要旨亦表示：「刑事訴訟法第三百八十二條第一項所謂上
    訴書狀應敘述上訴之理由，係指上訴書狀本身應敘述上訴理
    由而言，非可引用或檢附其他文書代替，以為上訴之理由。
    蓋刑事訴訟法規定各種文書之制作，應具備一定之程式，其
    得引用其他文書者，必有特別之規定始可，（例如刑事訴訟
    法第四十八條、第三百七十三條。）否則，即難認其上訴已
    合法律上之程式。」修正後刑事訴訟法第三百六十一條、第
    三百六十七條規定與第三百八十二條第一項規定之意旨相合
    ，自應為相同之適用。易言之，不服地方法院之第一審判決
    而上訴者，須提出上訴書狀，並於上訴狀記載具體理由，同
    時應於上訴狀本身內敘明上訴之理由，不得引用或檢附其他
    文書代替，以為上訴之理由。上訴書狀若引用或檢附其他文
    書代替，以為上訴理由者，該引用或檢附之其他文書內容，
    非屬上訴書狀之內容，故上訴書狀是否敘述具體理由，應就
    所引用或檢附之文書以外之內容加以觀察、判斷，若除去該
    引用、檢附之文書外，其餘部分之敘述，不能認係具體理由
    者，上訴即非合法。
二、檢察官上訴意旨略以：「本署檢察官於九十七年五月八日收
    受判決正本，茲據告訴人具狀請求上訴，上訴理由詳如告訴
    人所提供之上訴狀，經核核其理由尚非無據，爰附送原書狀
    依刑事訴訟法第三百四十四條第三項、第三百六十一條第一
    項之規定提起上訴」等語。對於原判決究竟如何違背法令或
    不當，並未依據卷內資料為具體之指摘，僅謂經核告訴人理
    由尚非無據，爰附送告訴人聲請狀云云，依首揭說明，本件
    上訴不合上訴之法定要件，應予駁回，並不經言詞辯論為之
    。
據上論斷，應依刑事訴訟法第三百六十七條前段、第三百七十二
條，判決如主文。
中    華    民    國    97    年    12    月    29    日
                  刑事第十三庭  審判長法  官  曾德水
                                      法  官  趙文卿
                                      法  官  林婷立
以上正本證明與原本無異。
不得上訴。
                                      書記官  王增華
中    華    民    國    97    年    12    月    29    日


司法院資訊處製作；財團法人民間司法改革基金會備份。
